【裁判字號】    98,易,151
【裁判日期】    980710
【裁判案由】    傷害
【裁判全文】
臺灣臺北地方法院刑事判決               98年度易字第151號
公  訴  人  臺灣臺北地方法院檢察署檢察官
被      告  丙○○
上列被告因傷害案件，經檢察官提起公訴（97年度偵字第24122
號），本院判決如下：
    主      文
丙○○傷害人之身體，累犯，處拘役拾日，如易科罰金，以新
臺幣壹仟元折算壹日。
    事      實
一、丙○○前因妨害公務案件，經臺灣士林地方法院以93年度士
    簡字第1614號判處有期徒刑3月確定，於民國94年11月15日
    執行完畢。丙○○於民國97年7、8月間，與乙○○議定將其
    位於臺北市○○街之地下1樓之房屋出租予乙○○，乙○○
    並曾交付新臺幣（下同）1萬元之訂金予丙○○，雙方約定
    乙○○應於一定時間內正式簽約承租，惟乙○○嗣後無意承
    租該屋，乃要求丙○○返還已交付之訂金，惟屢遭丙○○拒
    絕，雙方因而產生不快。同年10月1日傍晚，乙○○偕同其
    胞兄甲○○前往臺北市○○區○○街40巷22號丙○○所開設
    之店面，要求丙○○還款，惟丙○○拒絕，雙方僵持至晚間
    11時10分許，乙○○不滿丙○○拒不處理之態度，又見丙○○欲進入其店內躲避，乃以身體阻擋丙○○不讓其進入店內
    ，丙○○見狀，竟基於傷害之犯意，以身體正面撞擊乙○○
    之正面，致乙○○嘴唇受到撞擊流血，背部亦撞擊到身後之
    店面鐵門，因而受有嘴唇擦傷（上、下唇各約4公分）、背
    部挫傷（約3公分紅腫）之傷害。
二、案經乙○○訴由臺北市政府警察局大安分局報請臺灣臺北地
    方法院檢察署檢察官偵查起訴。
    理      由
一、訊據被告丙○○矢口否認涉有傷害犯行，辯稱：97年10月1
    日晚間告訴人乙○○與其兄甲○○前來伊店面，並坐在店內
    告訴客人說老闆欠錢，並對伊一直拍照，到了11點半伊將鐵
    門拉上一半準備打烊，出去時發現乙○○站在旁邊，伊轉身
    要進到店內時，乙○○就擋在面前一直要求還錢，因為乙○○是女性，伊的手不敢伸出來，就插在口袋內並側身想要轉
    進店內，並在乙○○過來阻擋時變換方向欲轉進店內，結果
    乙○○跟著變換方向時自己不慎撞到鐵門，牙齒流血，伊並
    未惡意碰撞乙○○，亦未出手傷害云云。經查：
  (一)丙○○前於97年7、8月間與乙○○議定將其位於臺北市○○
    街之地下1樓之房屋出租予乙○○，乙○○並曾交付1萬元之
    訂金予丙○○，雙方約定乙○○應於一定時間內正式簽約承
    租，惟乙○○嗣後無意承租該屋，乃要求丙○○返還已交付
    之訂金，雙方協調後，丙○○除於同年8月21日支付1千餘元
    與乙○○外，並於同日簽立協議書，同意於9月20日前另支
    付4千元，惟事後丙○○認為該金額有誤，不願支付，屢經
    乙○○催討仍拒絕付款，雙方因而產生嫌隙不悅等情，業據
    證人乙○○於本院證述明確（見本院98年6月26日審判筆錄
    ），並有協議書1件在卷可稽（見97年度偵字第24122號卷第
    10頁），被告對於上情亦不否認。
  (二)97年10月1日傍晚，乙○○與其兄甲○○前往臺北市○○區
    ○○街40巷22號丙○○所開設之店面，要求丙○○還款，惟
    遭拒絕，迄晚間11時10分許，乙○○見丙○○欲進入其店內
    躲避，乃以身體阻擋丙○○不讓其進入店內，竟遭丙○○以
    身體撞擊其正面部位，致嘴唇受到撞擊流血，背部亦撞擊到
    店面之鐵門，因而受有嘴唇擦傷、背部挫傷之傷害等事實，
    業據證人乙○○於本院證稱：我本來打算承租被告泰順街房
    子的地下室作為工作室使用，雙方還沒有簽訂租約，但是我
    有付訂金1萬元給被告，付了訂金後大約2星期，我考量因為
    1樓與地下室的出入口相同，為了安全因素，決定不要與被
    告簽約承租房屋，我有詢問被告可否將訂金拿回來，但是被
    告的意思反反覆覆，到了8月，我會同警方過去被告的店，
    我們彼此有談出一個共識，雙方有簽立協議書，當天被告有
    給我1千多元，剩下的4千元簽立協議書，約定要在9月20日
    前給付給我，後來時間到了以後，我請我哥哥去向被告要這
    筆錢，但是被告又反悔而不願意給付；97年10月1日當天傍
    晚我和我哥哥甲○○一起去找被告，請被告履行協議書，但
    被告不願意履行，我和我哥哥一直在他的店裡，後來我們就
    叫警察過來，警察大概在晚上9點多到場，被告還是不願意
    還款，還說可以去法院告他，警察到場後表示沒有辦法處理
    ，就先離開，事實上，被告是二房東，地下室也是他承租後
    打算轉租給我的，後來到了11點左右，我哥哥就去找住在隔
    壁的原來房東，但房東因為不了解我們的情形，所以也沒有
    辦法作決定，當時只剩我和被告在店的門口，我與被告發生
    口角，因為之前警察到場時告訴我如果有手機或相機，可以
    錄音、拍照存證，所以我與被告發生爭執的時候，我就拿相
    機並按下錄影的模式，被告就將我的相機撥到地上，我很生
    氣，聲音很大，被告想要跑進他店裡面，我就擋住他，當時
    被告的鐵門已經拉到一半，結果被告就撞到我，我的背後就
    撞到鐵門，鐵門發出很大的聲響，原本在房東店裡面談話的
    房東及我哥哥，就跑出來看，我哥哥以為被告有打我，就要
    把丙○○拉開，結果旁邊的人看到以為我哥哥要對丙○○動
    手，就過來拉我哥哥，一群人在那裡拉扯，結果丙○○整個
    身體就撞過來，我的身體後面有撞到鐵門，嘴巴也因為遭到
    被告正面撞擊有流血的情形，我有去三總就醫驗傷，當時我
    跟被告是平行站在門外，一開始是面對面，後來被告將我的
    相機撥掉，並且想要進入店內，我就跑到他的前面，不讓他
    進去，後來被告就想要從旁邊鑽進去，我和他正面碰撞，我
    就撞到鐵門等語綦詳（見本院卷第47至48頁），並有國防醫
    學院三軍總醫院附設民眾診療服務處97年10月2日診斷證明
    書在卷可稽（見同前偵卷第9頁），觀之該診斷證明書記載
    乙○○受有嘴唇擦傷（上、下唇各約4公分）、背部挫傷（
    約3公分紅腫）等傷勢、部位，亦與乙○○所述受傷之經過
    相符。對此，證人即乙○○之兄甲○○復於本院證稱：當天
    我妹妹乙○○跟被告有爭執，他們爭執的時候，我在旁邊我
    同學所開的店面，就乙○○與被告爭執可能造成他們做生意
    不方便的事情，跟我同學道歉，後來我走出來聽到很大的聲
    音，看到我妹妹的相機掉在地上，我妹妹把它撿起來，丙○○一直要進入他的店內，我妹妹不讓他進去，因為我妹妹擋
    住被告，所以被告就推擠我妹妹，被告的店面鐵門拉下一半
    ，我妹妹因為被告的推擠，頭及嘴巴有撞擊到鐵門，我看到
    我妹妹的嘴巴有出血，就過去把他架開，並且與丙○○有理
    論爭執，後來我就報警等語明確（本院卷第49頁反面至第50
    頁），核其所證內容亦與證人乙○○前開證述相符。
  (三)依證人乙○○、甲○○所證，被告因不耐乙○○要求還款，
    乃拉下鐵門欲打烊，惟於進入店內時遭乙○○阻擋，故以身
    體正面碰撞乙○○，致其受傷。被告雖辯稱因對方係女性，
    伊雙手均插在口袋，乙○○係在跟隨伊變換方向時不慎自己
    撞擊鐵門受傷云云，惟依被告供稱「因為我想要進入店內，
    而證人（乙○○）想要阻擋我，可能因此有一些身體的碰觸
    」等語（本院卷第49頁反面），足見其供承身體上有接觸乙○○，而事發前被告與乙○○係平行站在門外，雙方面對面
    ，此經乙○○指證在卷，乙○○除嘴唇受到撞擊流血外，背
    部亦有紅腫挫傷，故若如被告所辯，係乙○○自己轉身時撞
    擊到鐵門，則乙○○嘴唇之傷勢或有可能係撞擊鐵門所致；
    惟乙○○另受有背部挫傷之傷害，此部分依被告所辯即難以
    解釋其原因。而證人乙○○之證述除與甲○○之證述相符外
    ，並有診斷證明書可佐，因認證人乙○○證稱其嘴唇係遭被
    告正面撞擊而受傷流血，且因被告撞擊致背部撞到鐵門等情
    ，核與事實相符，自屬可採。又被告欲進入店內，雖與乙○○稍有拉扯，惟乙○○並未因此受傷，被告僅以身體推擠撞
    擊乙○○，並未以手或出拳毆打，乙○○所受傷勢均係因遭
    到被告正面撞擊，或因此身體撞擊鐵門所導致等情，已據證
    人乙○○證述在卷（本院卷第49頁），是本件公訴意旨指稱
    被告「以手推打乙○○」，致乙○○身體撞及鐵門云云，雖
    與卷內事證不合；惟被告雖未出手直接傷害乙○○，惟係以
    身體正面撞擊之方式，致乙○○嘴唇直接受撞擊，背部亦撞
    擊身後鐵門而受傷，被告之傷害行為，亦足認定明確。被告
    否認犯行，辯稱係乙○○自己撞到鐵門受傷云云，自不足採
    。本件事證明確，被告犯行堪以認定，應依法論科。
二、核被告所為，係犯刑法第277條第1項之傷害罪。查被告前有
    如前揭事實欄所示刑之宣告及執行完畢情形，有臺灣高等法
    院被告前案紀錄表在卷可稽，其受有期徒刑執行完畢後，5
    年以內故意再犯本件有期徒刑以上之罪，為累犯，應依刑法
    第47條第1項規定加重其刑。爰審酌被告前與告訴人乙○○
    因租屋款項糾紛，雙方發生嫌隙，被告拒絕依雙方簽立之協
    議書支付4千元，致生本件糾紛，被告以身體撞擊之傷勢致
    乙○○受傷之犯罪動機、目的、手段，惟乙○○所受傷勢尚
    非嚴重，且本件乙○○並非不得以其他法律途徑追索該4千
    元，然係以前往被告店面抗議並先以身體阻擋被告進入其店
    內之方式為之，因而遭被告撞擊受傷之情形，暨被告否認犯
    行之態度等一切情狀，因認公訴人求處拘役30日為適當，爰
    量處如主文所示之刑，並諭知易科罰金之折算標準。
據上論斷，應依刑事訴訟法第299條第1項前段，刑法第277條第
1項、第47條第1項、第41條第1項前段，刑法施行法第1條之1，
判決如主文。
本案經檢察官葉惠燕到庭執行職務
中    華    民    國    98    年    7     月    10    日
                  刑事第十一庭  法  官  林庚棟
以上正本證明與原本無異。
如不服本判決，應於判決送達後10日內，向本院提出上訴狀；上
訴書狀應敘述具體理由，未敘述上訴理由者，應於上訴期間屆滿
後20日內補提上訴理由書於本院。
                                書記官  殷玉芬
中    華    民    國    98    年    7     月    14    日
附錄本案論罪科刑法條全文
中華民國刑法第277條：
傷害人之身體或健康者，處3年以下有期徒刑、拘役或1千元以下
罰金。
犯前項之罪因而致人於死者，處無期徒刑或7年以上有期徒刑；
致重傷者，處3年以上10年以下有期徒刑。


司法院資訊處製作；財團法人民間司法改革基金會備份。
